【裁判字號】    97,訴,2449
【裁判日期】    970908
【裁判案由】    違反毒品危害防制條例
【裁判全文】
臺灣彰化地方法院刑事判決              97年度訴字第2449號
公  訴  人  臺灣彰化地方法院檢察署檢察官
被      告  甲○○
上列被告因違反毒品危害防制條例案件，經檢察官提起公訴（97
年度毒偵字第3103號），本院依簡式審判程序審理，判決如下：
    主  文
甲○○施用第一級毒品，累犯，處有期徒刑捌月。
    犯罪事實
一、甲○○前於民國93年間因施用毒品案件，經臺灣高等法院臺
    中分院以93度上訴字第1828號刑事判決判處有期徒刑1 年1
    月、7 月，應執行有期徒刑1 年6 月，經上訴最高法院後以
    94年度臺上字第2210號刑事判決判處上訴駁回而確定，又於
    94年間因施用毒品案件，經本院以94年度訴字第1630號刑事
    判決判處有期徒刑1 年4 月、10月，應執行有期徒刑2 年確
    定，再因竊盜案件，經本院以94年度易字第604 號刑事判決
    判處有期徒刑10月確定，上開2 案再由本院以95年度聲字第
    395 號裁定定其應執行刑為有期徒刑2 年9 月確定，嗣經本
    院依中華民國96年罪犯減刑條例以96年度聲減字第1455號裁
    定，分別減為有期徒刑8 月、5 月、5 月，並定其應執行刑
    為有期徒刑1 年4 月又15日確定，並與前開第1 案接續執行
    ，而於97年2 月29日縮刑期滿執行完畢。又因施用毒品案件
    ，經本院以88年度毒聲字第1546號裁定送觀察、勒戒後，認
    有繼續施用毒品之傾向，由本院以88年度毒聲字第2620號裁
    定令入戒治處所施以強制戒治1 年，因執行成效良好認無繼
    續戒治必要，再由本院以88年度毒聲字第5078號裁定停止戒
    治，於88年12月22日停止其處分出監，迄於89年7 月3 日保
    護管束期滿未經撤銷而視為執行完畢釋放。詎仍不知悔改，
    明知海洛因業經公告列為毒品危害防制條例第2 條第2 項所
    列管之第1 級毒品，不得非法持有、施用，竟基於施用第1
    級毒品海洛因之犯意，於97年6 月15日下午8 時許，在彰化
    縣田中鎮○○○○○路176 號旁之農業道路，以將海洛因粉
    末摻水混合後再以針筒注射之方式，施用第1 級毒品海洛因
    1 次。嗣於同年6 月18日下午6 時30分許，為警於被告另案
    涉嫌竊盜案件時查獲，並經其同意採集其尿液送驗後，結果
    呈嗎啡陽性反應，始查悉上情。
二、案經彰化縣警察局田中分局報請臺灣彰化地方法院檢察署檢
    察官偵察起訴。
    理  由
一、本件被告所犯係死刑、無期徒刑、最輕本刑為3 年以上有期
    徒刑以外之罪，其於準備程序就前揭被訴事實為有罪之陳述
    ，經受命法官告知簡式審判程序之旨，並聽取其與公訴人之
    意見後，本院認無不得或不宜改依簡式審判程序進行之處，
    爰依刑事訴訟法第273 條之1 第1 項、第284 條之1 ，裁定
    本案由受命法官獨任進行簡式審判程序，合先敘明。
二、上揭犯罪事實，業經被告於警詢及本院審理時（參見本院97
    年9 月1 日審判筆錄）坦承不諱，且其於97年6 月18日為警
    查獲時所採驗之尿液，經臺灣彰化地方法院檢察署委託警方
    送請詮昕科技股份有限公司檢驗結果，確呈嗎啡陽性反應，
    此有彰化縣警察局田中分局委託檢驗尿液代號與真實姓名對
    照認證單及該公司司97年7 月2 日編號00000000號濫用藥物
    尿液檢驗報告各1 紙附卷可稽。參諸醫學臨床實驗及根據英
    國藥學會出版之文獻Clarke's Isolation and Identifica-
    tion of Drugs 乙書第293 頁載：海洛因經注射入人體後，
    在體內迅速水解成6-Monoacety I morphine，再緩緩繼續水
    解成嗎啡，然後再循嗎啡之代謝方式排出，同書第431 頁至
    第432 頁並載有：嗎啡經注射入人體後，約50％以上於8 小
    時內自尿中排出，至24小時排出約90％，但48小時後仍有微
    量可檢出等語。此外，按通常健康成人一次注射嗎啡15公絲
    ，而以現行採用蟻醛酸試液及鉬鋑銨酸試液檢檢驗其尿液時
    ，注射後8 小時內所排尿液易於檢出；8 小時至24小時，視
    其取尿時間及尿量多寡，可能檢出；至24小時以後所排之尿
    液，用上述方法已難檢出，亦據行政院衛生署藥物食品檢驗
    局73年11月30日（73）藥檢壹字第030221號函釋明確。是依
    上開說明，佐以被告前揭尿液檢驗報告，足徵被告前開施用
    第1 級毒品海洛因之自白核與事實相符，堪可採為論罪科刑
    之依據。
三、按犯毒品危害防制條例第10條施用第1 、2 級毒品之罪者，
    檢察官應先聲請法院裁定將被告令送勒戒處所觀察、勒戒，
    經觀察、勒戒後，認無繼續施用毒品傾向者，應即釋放，並
    為不起訴之處分或不付審理之裁定；認有繼續施用毒品傾向
    者，應由檢察官聲請法院裁定令入戒治處所施以強制戒治，
    且經觀察、勒戒或強制戒治執行完畢釋放後，5 年內再犯第
    10條之罪，檢察官應依一般刑事訴訟程序予以起訴論罪科刑
    ，此觀諸毒品危害防制條例第20條第1 項、第2 項、第23條
    第2 項前段規定自明。次按修正毒品危害防制條例就施用毒
    品者，僅於「初犯」及「5 年後再犯」二種情形，有其追訴
    條件之限制，即須於初犯經觀察、勒戒或強制戒治釋放後，
    5 年內均無施用毒品之行為，始能認其前所實施之觀察、勒
    戒或強制戒治已足遮斷毒癮，而得於5 年後再犯時，再予適
    用初犯之規定，重行觀察、勒戒等程序；倘5 年內已經再犯
    ，被依法追訴處罰，縱其第3 次（或第3 次以上）施用毒品
    之時間在初犯釋放5 年以後，即與「5 年後再犯」之情形有
    別，且因已於「5 年內再犯」，顯見其再犯率甚高，原實施
    觀察、勒戒或強制戒治，已無法收其實效，而無5 年戒斷期
    之存在，自無再經觀察、勒戒及強制戒治之必要，應由檢察
    官逕行起訴（最高法院95年度臺非字第59號判決、95年度臺
    非字第65號判決及95年度第7 次刑事庭會議決定足資參照）
    。經查，本件被告前因施用毒品案件，經本院以88年度毒聲
    字第1546號裁定送觀察、勒戒後，認有繼續施用毒品之傾向
    ，由本院以88年度毒聲字第2620號裁定令入戒治處所施以強
    制戒治1 年，因執行成效良好認無繼續戒治必要，再由本院
    以88年度毒聲字第5078號裁定停止戒治，於88年12月22日停
    止其處分出監，迄於89年7 月3 日保護管束期滿未經撤銷而
    視為執行完畢釋放；復於前開強制戒治執行完畢釋放後5 年
    內之93年間，因施用毒品案件，經本院判處有期徒刑確定等
    情，有臺灣高等法院被告前案紀錄表、臺灣彰化地方法院檢
    察署刑案資料查註紀錄表各1 份附卷可參，揆諸前開最高法
    院判決，因被告在89年後之5 年內，業有施用毒品之行為，
    則本次被告於97年間再次施用毒品，即與5 年後再犯之情形
    有別，自應逕行起訴。
四、按海洛因為毒品危害防制條例第2 條第2 項所明定之第1 級
    毒品。是核被告前揭所為，係犯同條例第10條第1 項之施用
    第1 級毒品罪。被告於此期間內持有該級毒品並進而施用，
    其持有之低度行為應為施用之高度行為所吸收，不另論持有
    毒品之罪。又被告前於93年間因施用毒品案件，經臺灣高等
    法院臺中分院以93度上訴字第1828號刑事判決判處有期徒刑
    1 年1 月、7 月，應執行有期徒刑1 年6 月，經上訴最高法
    院後以94年度臺上字第2210號刑事判決判處上訴駁回而確定
    ，又於94年間因施用毒品案件，經本院以94年度訴字第1630
    號刑事判決判處有期徒刑1 年4 月、10月，應執行有期徒刑
    2 年確定，再因竊盜案件，經本院以94年度易字第604 號刑
    事判決判處有期徒刑10月確定，上開2 案再由本院以95年度
    聲字第395 號裁定定其應執行刑為有期徒刑2 年9 月確定，
    嗣經本院依中華民國96年罪犯減刑條例以96年度聲減字第14
    55號裁定，分別減為有期徒刑8 月、5 月、5 月，並定其應
    執行刑為有期徒刑1 年4 月又15日確定，並與前開第1 案接
    續執行，而於97年2 月29日縮刑期滿執行完畢等情，有臺灣
    彰化地方法院檢察署刑案資料查註紀錄表及臺灣高等法院被
    告全國前案紀錄表各1 份在卷可憑，其於前開有期徒刑執行
    完畢後，5 年內故意再犯本件最重本刑為有期徒刑以上之罪
    ，為累犯，應依刑法第47條第1 項之規定，加重其刑。爰審
    酌被告前有施用毒品之不良素行，歷經觀察、勒戒及戒治程
    序後，仍未能徹底戒絕毒品，顯見意志不堅，且有失政府制
    定毒品危害防制條例之立法美意，本不宜寬貸，惟念其施用
    毒品乃自戕一己之身體健康，尚未害及他人，且犯後始終坦
    承犯行，暨其智識程度、生活狀況等一切情狀，量處如主文
    所示之刑，以示懲戒。
據上論斷，應依刑事訴訟法第273 條之1 第1 項、第299 條第1
項前段，毒品危害防制條例第10條第1 項，刑法第11條前段、第
47條第1 項，判決如主文。
本案經檢察官陳信郎到庭執行職務。
中    華    民    國    97    年    9     月    8     日
                  刑事第七庭    法      官  胡宜如
以上正本證明與原本無異。
如不服本判決，應於送達後10日內向本院提出上訴狀，上訴書狀
應敘述具體理由（須附繕本）。
中    華    民    國    97    年    9     月    8     日
                                書  記  官  蕭秀吉
附錄本案論罪科刑法條：
毒品危害防制條例第10條
施用第一級毒品者，處 6 月以上 5 年以下有期徒刑。
施用第二級毒品者，處 3 年以下有期徒刑。


司法院資訊處製作；財團法人民間司法改革基金會備份。
